臺灣高等法院臺中分院刑事判決
111年度上訴字第1229號
上  訴  人  
即  被  告  黃福裕


上列上訴人因違反藥事法案件，不服臺灣彰化地方法院111年度
訴字第77號中華民國111年3月31日第一審判決（起訴案號：臺灣
彰化地方檢察署110年度偵字第14063號、第14709號），提起上
訴，本院判決如下：
    主  文
上訴駁回。
    犯罪事實及理由
一、本案經本院審理後，認第一審判決認事用法及量刑均無不當
    ，應予維持，除證據部分應補充「上訴人即被告乙○○（下稱
    被告）於本院審理時之自白（見本院卷第48頁）」外，餘皆
    引用第一審判決書記載之犯罪事實、證據及理由（如附件）
    。 
二、被告上訴意旨略以：被告犯後均坦承犯行，態度良好，其轉
    讓禁藥之犯行僅4次，且無獲利，犯罪情節尚屬輕微，在客
    觀上足以引起一般人之同情，情節實堪憫恕，請依刑法第59
    條規定對被告從輕量刑。又被告為中低收入戶，被告家中尚
    有外籍配偶與2名就學中之未成年子女，近日又產下一名新
    生兒，若被告入監服刑，該配偶及子女將頓失所依，生活必
    陷入困境，請對被告為緩刑宣告等語。
三、按刑法第59條固規定：「犯罪之情狀顯可憫恕，認科以最低
    度刑仍嫌過重者，得酌量減輕其刑。」惟刑法第59條之酌量
    減輕其刑，必於犯罪之情狀，在客觀上足以引起一般同情，
    認為即予宣告法定最低度刑期，猶嫌過重者，始有其適用，
    至於被告自身有無施用毒品、是否初犯與毒品有關之罪、犯
    罪之動機、情節及犯罪後之態度等情，均僅可作為在法定刑
    內之科刑標準，不得據為刑法第59條所定酌量減輕其刑之理
    由；且如別有法定加重、減輕之事由，應先依法定加重、減
    輕事由先加後減後，猶嫌過重時，始得為之；若有二種以上
    法定減輕事由，仍應先依法定減輕事由予以減輕、遞減其刑
    後，猶嫌過重時，始得再依刑法第59條規定酌減其刑（最高
    法院88年度台上字第1862號刑事判決意旨參照）。被告明知
    甲基安非他命係法律嚴格禁止轉讓之違禁物，染毒更能令人
    捨身敗家，毀其一生，竟甘冒重典，而為如附件所示轉讓禁
    藥犯行，其行為對於國人身心健康及社會秩序實已造成潛在
    之危險性，危害社會治安不可謂為不嚴重，被告行為之犯罪
    情狀難認有可憫恕之情形，而在客觀上足以引起一般人同情
    ，亦無宣告法定最低度刑仍嫌過重之情況，至被告之犯罪情
    節與犯罪後態度僅得作為法定刑內從輕量刑之依據，但仍無
    解於行為時之惡性；況被告如附件所示轉讓禁藥犯行，經偵
    審自白之減刑事由減輕其刑後，其轉讓禁藥罪之法定刑已大
    幅減輕，已難認有何情輕法重或情堪憫恕之情形，且該法定
    刑所得宣告之範圍，亦應已足區隔不同之行為人及犯罪類型
    。從而，本院認被告本件所犯轉讓禁藥犯行，依一般國民社
    會感情，對照其可判處之刑度，難認有情輕法重而有顯可憫
    恕之處，尚無從依照刑法第59條規定，酌減其刑。被告此部
    分之主張即難採憑。
四、次按刑事審判旨在實現刑罰權之分配的正義，故法院對有罪
    被告之科刑，應符合罪刑相當之原則，使輕重得宜，罰當其
    罪，以契合社會之法律感情，此所以刑法第57條明定科刑時
    應審酌一切情狀，尤應注意該條所列10款事項以為科刑輕重
    之標準，俾使法院就個案之量刑，能斟酌至當。而量刑輕重
    係屬事實審法院得依職權自由裁量之事項，苟已斟酌刑法第
    57條各款所列情狀而未逾越法定刑度，不得遽指為違法（最
    高法院72年台上字第6696號判例要旨參照）。本件原判決就
    被告量刑部分，敘明：「爰以被告之責任為基礎，審酌被告
    明知甲基安非他命戕害身心，竟無視國家禁制毒品、管制藥
    品之宣導及政策，無償轉讓予他人施用，其所為非但增加禁
    藥在社會流通之危險性，且對國民健康及社會秩序均已產生
    潛在之危害，著實應予非難；惟念其犯後坦承犯行，態度尚
    佳，並衡量本案犯罪情節、轉讓之次數及對象，兼衡被告自
    述為國中畢業之智識程度、務農、有配偶及2名未成年子女
    須其扶養及有中低收入戶證明之生活狀況（見原審卷第48、
    57頁）等一切情況，各量處有期徒刑3月。並考量被告所犯
    之罪犯罪類型相同，且其行為態樣、手段、動機均相同，於
    併合處罰時，其責任非難重複之程度較高，基於罪責相當之
    要求，於刑法第51條第5款所定之外部性界限內，綜合評價
    各罪類型、關係、法益侵害之整體效果，犯罪人個人特質，
    及以比例原則、平等原則、責罰相當原則、重複評價禁止原
    則為內涵之內部性界限，為適度反應被告整體犯罪行為之不
    法與罪責程度及對其施以矯正之必要性，定其應執行之刑為
    有期徒刑10月。」經核原審顯係本於被告之責任為基礎，並
    已具體斟酌刑法第57條所列情形而為量定，未偏執一端而有
    失輕重之情事，亦未逾越法律所規定之範圍，依上開最高法
    院判例意旨，尚難認原審量刑有何違法或失當之處。是被告
    上訴主張原判決量刑過重，係對原判決量刑職權之適法行使
    任意指摘，尚屬無據。
五、末按緩刑之宣告，除應具備刑法第74條第1項所定條件外，
    並須有可認為以暫不執行刑罰為適當之情形，始得為之。是
    究竟有無可認為以暫不執行為適當而得宣告緩刑之情形存在
    ，應就具體個案情形，被告有無再犯之虞，及能否由於刑罰
    之宣告而策其自新等，加以審酌，而與犯罪情節是否可原，
    並無關係。又刑事被告如何量定其刑及是否宣告緩刑，為求
    個案裁判之妥當性，法律固賦與法官裁量權，但此項裁量權
    之行使，並非得以任意或自由為之，仍應受一般法律原則之
    拘束，即必須符合所適用法律授權之目的，並受法律秩序之
    理念、法律感情及慣例等所規範（最高法院96年度台上字第
    5616號、105年度台上字第226、252號裁判意旨參照）。查
    被告前曾因施用毒品犯行，經法院裁定觀察勒戒、強制戒治
    及判處罪刑執行之情形，有臺灣高等法院被告前案紀錄表存
    卷足憑（見本院卷第19頁至第24頁），審酌此情，難認被告
    本案轉讓禁藥犯行，係偶發性之犯罪，且被告無視政府嚴禁
    毒品氾濫之查緝，仍為本件轉讓禁藥犯行，本院斟酌被告違
    反義務之程度，及犯罪所造之危害，經審查緩刑之實質要件
    後，認為被告並無暫不執行刑罰為適當之情事，自不宜宣告
    緩刑，被告上訴請求為緩刑之諭知，無從准許，併此說明。
六、綜上所述，被告上訴並無理由，應予駁回。
據上論斷，應依刑事訴訟法第368條、第373條，判決如主文。
本案經檢察官蔡奇曉提起公訴，檢察官甲○○到庭執行職務。
中　　華　　民　　國　　111 　年　　7 　　月　　26　　日
　　　　　　刑事第六庭　審判長法　官　張　靜　琪
　　　　　　　　　　　　　　　法　官　鍾　貴　堯
　　　　　　　　　　　　　　　法　官　劉　柏　駿
以上正本證明與原本無異。
如不服本判決應於收受送達後20日內向本院提出上訴書狀，其未
敘述上訴理由者，並得於提起上訴後20日內向本院補提理由書（
均須按他造當事人之人數附繕本）「切勿逕送上級法院」。因疫
情而遲誤不變期間，得向法院聲請回復原狀。

　　　　　　　　　　　　　　　書記官　林　巧　玲

中　　華　　民　　國　　111 　年　　7 　　月　　26　　日